臺灣高等法院刑事判決　　　　　　　 100年度上訴字第2562號
上　訴　人
即　被　告　黃源和
指定辯護人　本院公設辯護人 李廣澤
上列上訴人即被告因違反槍砲彈藥刀械管制條例案件，不服臺灣
桃園地方法院99年度訴字第968 號，中華民國100年4月15日第一
審判決（起訴案號：臺灣桃園地方法院檢察署99年度偵字第1804
0 號），提起上訴，本院判決如下：
    主  文
原判決關於黃源和部分撤銷。
黃源和共同未經許可，持有可發射子彈具有殺傷力之改造手槍，
累犯，處有期徒刑肆年陸月，併科罰金新臺幣拾伍萬元，罰金如
易服勞役，以新臺幣壹仟元折算壹日；扣案之如附表一、附表三
所示之物均沒收。又以加害生命、身體之事，恐嚇他人致生危害
於安全，累犯，處有期徒刑肆月；扣案之如附表一所示之物沒收
。應執行有期徒刑肆年捌月，併科罰金新臺幣拾伍萬元，罰金如
易服勞役，以新臺幣壹仟元折算壹日；扣案之如附表一、附表三
所示之物均沒收。
    事  實
一、黃源和分別有如下列之前科記錄：
（一）民國95年間，因竊盜案件，經臺灣桃園地方法院於96年8
      月15日以96年度審易字第108 號判決判處有期徒刑4 月（
      共4 罪），各罪均減為有期徒刑2 月，應執行有期徒刑8
      月，嗣並確定；96年12月3日易科罰金執行完畢。
（二）95年間，因竊盜案件，經臺灣嘉義地方法院於96年5 月24
      日以96年度嘉簡字第842 號判決判處有期徒刑4 月（共2
      罪），應執行有期徒刑6 月，嗣並確定；復經裁定減為有
      期徒刑2月（共2罪），應執行有期徒刑3月確定。
（三）95年間，因竊盜案件，經臺灣嘉義地方法院於96年3 月30
      日以96年度易字第167 號判決判處有期徒刑4 月，嗣並確
      定；復經裁定減為有期徒刑2 月確定；96年8 月23日易科
      罰金執行完畢。
（四）97年間，因竊盜案件，經臺灣桃園地方法院於97年8 月15
      日以97年度易字第438 號判決判處有期徒刑7 月，嗣並確
      定。又於同年間，因竊盜案件，經同法院於97年6 月30日
      以97年度審簡字第226 號判決判處有期徒刑6 月，嗣並確
      定。前開2 罪刑復經裁定應執行有期徒刑11月確定。連同
      前開有期徒刑3 月部分，接續執行，97年11月20日入監執
      行，刑期起算，99年1 月19日縮刑期滿執行完畢，99年1
      月20日出監。
二、黃源和仍不知悔改，明知可發射子彈具有殺傷力之槍枝、子
    彈，均為槍砲彈藥刀械管制條例所規定之管制物品，非經中
    央主管機關許可，不得擅自持有，竟未經許可，基於持有可
    發射子彈具有殺傷力之槍枝、子彈之犯意，於99年1 月20日
    因案執行出監後至99年4 月中旬之某日，以不詳方式取得具
    殺傷力之仿BERETTA 廠92FS型半自動手槍製造之槍枝，換裝
    土造金屬槍管而成之改造手槍1 枝（含彈匣1 個，槍枝管制
    編號：0000000000號），及具殺傷力之由金屬彈殼組合、直
    徑為8.5 ±0.5mm 金屬彈頭而成之非制式子彈3 顆（下稱系
    爭槍彈）而持有之，並將上開物品連同擦槍工具1 組放置於
    其所有之黑色包包內（詳如附表一、附表二、附表三、附表
    四所示），而藏放於桃園縣中壢市○○○路○ 段223 巷13 1
    號1 樓之租屋處。其後自99年4 月中旬某日起，與王金昇（
    已另案審結）共同基於未經許可持有系爭槍彈之犯意聯絡，
    將系爭槍彈連同擦槍工具1 組放入前開之黑色包包內，在桃
    園縣南崁中正路某公園交由王金昇代為保管，而與王金昇共
    同持有系爭槍彈；約1 星期後，始由王金昇將前開物品悉數
    攜至黃源和上址租屋處返還，而由黃源和單獨持有系爭槍彈
    。
三、緣王金昇與王玉襌係姐弟關係，王金昇係因王玉襌之關係而
    認識黃源和，郭傑琳均與王金昇、王玉襌、黃源和等人認識
    而為朋友關係，林怡慧則為王玉襌之友人。而黃源和曾放話
    王玉襌和郭傑琳不能到林怡慧之檳榔攤，否則就要砸毀該檳
    榔攤；王金昇、王玉襌、郭傑琳遂於99年6 月23日19時許，
    前往黃源和之前開租屋處，欲與其理論。嗣王金昇、王玉襌
    、郭傑琳抵達上址，黃源和開門讓3 人進入屋內後，黃源和
    因不滿王金昇等人向其興師問罪，竟另行基於恐嚇之犯意，
    拿取放置在床頭、藏有系爭槍彈之黑色包包，並取出已將子
    彈裝填在彈匣內、且該彈匣已放置在前開槍枝內，旋即以該
    裝有子彈之槍枝指向王金昇、王玉襌、郭傑琳3 人，除有拉
    槍機之動作外，尚質問其等是否要「輸贏」，以此等加害生
    命、身體之言語、動作恫嚇王玉襌、郭傑琳，使王玉襌、郭
    傑琳心生畏懼，致生危害於安全。嗣王玉襌、郭傑琳見狀，
    乃趁隙離開至黃源和租屋處門口，由郭傑琳持王玉襌之手機
    報案。經警據報到場處理，而於是日之19時30分起至40分止
    扣得黃源和所有如附表一至附表四所示之物，始悉上情。
四、案經王玉襌訴由桃園縣政府警察局中壢分局報告臺灣桃園地
    方法院檢察署檢察官偵查起訴。
    理  由
壹、程序方面：
一、證人王金昇、王玉襌、郭傑琳等人對警詢筆錄，核屬被告以
    外之人於審判外陳述，為傳聞證據，而被告之辯護人亦爭執
    其證據能力，依刑事訴訟法第159 條第1 項之規定，無證據
    能力。
二、按被告以外之人於審判外之陳述，雖不符刑事訴訟法第159
    條之1 至之4 之規定，而經當事人於審判程序同意作為證據
    ，法院審酌該言詞陳述或書面陳述作成時之情況，認為適當
    者，亦得為證據。當事人、代理人或辯護人於法院調查證據
    時，知有第159 條第1 項不得為證據之情形，而未於言詞辯
    論終結前聲明異議者，視為有前項之同意，刑事訴訟法第15
    9 條之5 定有明文。經查，檢察官、上訴人即被告及辯護人
    於本院言詞辯論終結前，就本判決所引用下列各項屬於被告
    以外之人於審判外陳述之傳聞證據，知有第159 條第1 項不
    得為證據之情形，然檢察官、被告及其辯護人對該等證據方
    法之證據能力並不爭執，其等至辯論終結前亦未聲明異議，
    本院審酌上開證據方法之作成情況，並無違法不當之情形，
    且與本案具有關聯性，應認以之作為證據應屬適當，而有證
    據能力。
貳、實體方面：
一、訊據被告固坦承於99年6 月23日19時30分起至40分止，在其
    位在桃園縣中壢市○○○路○ 段223 巷131 號1 樓之租屋處
    內為警扣得如附表一至附表四所示之物，且其於99年4 月中
    旬某日確曾與王金昇、郭傑琳等人前往桃園縣南崁中正路某
    公園等情；惟矢口否認有何持有系爭槍彈、恐嚇犯行，其辯
    解意旨略以：裝有系爭槍彈之黑色包包乃係王金昇於99年4
    月底時，拿到我前開租屋處寄放；當時王金昇寄放時，表明
    他要去當兵，等放假時再過來拿。王金昇拿來時，就直接將
    之放置在我的床下。我是失明的人，我不知他寄放之物為槍
    彈。直至99年6 月23日才過來欲取回系爭槍彈，過了5 分鐘
    後，王金昇之大姐王玉襌及友人郭傑琳進來時，看到系爭槍
    彈才報警處理。我沒有恐嚇王玉襌及郭傑琳，他們進來時問
    我有沒有去檳榔攤，我說我不歡迎他們來，結果他們不高興
    ，當王金昇打開前揭黑色包包檢查時，王玉襌就說打電話報
    警云云。
二、本院查：
（一）前開事實，分別有下列之供述證據足以證明：
  １、王金昇於檢察官偵查時證稱：警方查獲之系爭槍彈是我在
      99年4 月中旬在南崁之公園向被告借的，借了1 個多星期
      後，我就拿去被告住處還他。系爭槍彈是被告的。99 年4
      月間，因為我跟別人有糾紛要談判，我有找被告幫忙，因
      此被告才把系爭槍彈借給我。99年6 月23日當天是郭傑琳
      報案的等語（見偵卷第86頁至第88頁）；復於原審行準備
      程序時以被告身分供稱：當天我去敲門，被告看到我還沒
      有怎麼樣，後來走進去看到我姐姐、郭傑琳就生氣了，把
      手槍拿出來，他的手槍裝在黑色包包內，已經拉開保險了
      等語（見原審99年度審訴字第2222號卷第48頁正面）；繼
      於原審審理時證稱：99年4 月多曾在南崁向被告借系爭槍
      彈。因為當時我要找人家講事情，郭傑琳就騎車載被告過
      來，被告就帶著黑色包包，而該包包內裝著系爭槍彈；事
      畢，被告怕晚上會有臨檢，要我把系爭槍彈帶回去。被告
      是連黑色包包一起交給我，我回到家打開來看，共有1 把
      槍、3 顆子彈及擦槍工具。我於1 個星期後送到被告租屋
      處歸還。99年6 月23日晚上7 點多，我有與王玉襌、郭傑
      琳一同前往被告之前開租屋處。當時我在睡覺，王玉襌、
      郭傑琳打給我說被告放話不想再看到王玉襌、郭傑琳兩人
      在林怡慧的檳榔攤，否則要去砸林怡慧的檳榔攤，他們要
      去找被告把事情弄清楚。到了被告租屋處時，由我敲門，
      被告開門讓我們進去之後，他就唸我們3 個人的名字，然
      後就把門關起來，我們3 個就站在旁邊，他就突然打王玉
      襌的胸口，說「現在是怎樣，要輸贏是不是？」。被告跟
      我們講完這句話的時候，他就坐在床上，然後拿那個黑色
      包包，把槍掏出來，裝彈匣、拉槍機。被告先拿槍對著我
      ，跟我說「現在是怎樣，你要幫她們是不是？」我說「沒
      有啊，我只是來問清楚而已啊。」被告拿槍出來先對著我
      ，後來指著王玉襌她們說「輸贏都來」。被告拿槍出來後
      ，也有說「一個都不要跑，我已經找好人等你們了，要輸
      贏都來。」，並對著王玉襌、郭傑琳說「現在是怎樣，要
      輸贏哦」等語，後來警察就來敲門了等語（見原審卷第51
      頁正面、背面、第52頁正面、背面、第53頁正面、第54頁
      正面、第56頁正面、第59頁背面、第62頁背面、第63頁正
      面、背面、第64頁背面）。此外，又於當日審理時，以被
      告身分供稱：南崁中正公園之時，發生在4 月中等語（見
      原審卷第102 頁背面）。
  ２、王玉襌於檢察官偵查時證稱：被告曾經在南崁某公園借給
      王金昇，因為當時王金昇與他人有糾紛，找被告幫忙。99
      年6 月23日當天是我朋友小慧說被告跑去她檳榔攤放話，
      警告我跟郭傑琳不可以出現在檳榔攤，不然就要砸店。我
      是進去被告租屋處後，才發現被告手上有槍，但不知道被
      告從那裡拿出來的。系爭槍彈是被告的等語（見偵卷第90
      頁、第91頁）；復於原審審理時證稱：99年6 月23日晚上
      7 點多，我有去被告之前開租屋處。我是與王金昇、郭傑
      琳一起去問被告為何要到我朋友在大溪的檳榔攤鬧，還叫
      我不要出現在那裡。當天我們3 人進去後，黃源和有拿槍
      打我的肚子，把我推到牆邊，且有拉槍之動作，還對我說
      「輸贏不管什麼時候都來」，還把槍對著我和王金昇，那
      時候王金昇跟被告講說他只是要問清楚，可是被告就拿槍
      跟王金昇講說「現在是要輸贏嗎」，我當時會害怕，嚇到
      與郭傑琳跑出去，我叫郭傑琳報警，想說叫警察來處理，
      郭傑琳就在被告門口打電話報警。當天我沒有看到黃源和
      把彈匣放進槍枝裡面的動作，我只有看到他在拉槍而已。
      後來報完警後，我們就進去跟王金昇說我們有報警，要不
      要先出去，但王金昇坐在床上沒有反應，這時被告就已經
      在收槍了，我有看到他收槍的動作，他是用黑色包包裡面
      的白布包著槍，再把槍放回黑色包包內，之後把包包放在
      枕頭那個窗邊那裡。警察來之前我們3 個人都站在牆邊等
      語（見原審卷第66頁背面、第67頁正面、第68頁背面、第
      69頁正面、第72頁背面、第74頁正面至第75頁正面）。
  ３、郭傑琳於檢察官偵查時證稱：系爭槍彈是被告的。系爭槍
      彈是被告從黑色包包內拿出，而該黑色包包乃係被告從床
      頭拿出等語（見偵卷第89頁）；復於原審審理時證稱：99
      年6 月23日晚上7 點多，我與王金昇、郭傑琳到被告前開
      租屋處，問被告為何要到小慧的店裡鬧。我們3 人到的時
      候，王金昇敲門，被告就開門讓我們進去，門打開時被告
      手上還沒有槍，我們3 個都進去之後，被告就從床頭角落
      那裡拿槍，槍是裝在黑色小包包裡面，我第一眼看到那個
      包包時，就是在床的枕頭那邊。被告拿槍出來之後，先往
      王玉襌的身上打，把她推到牆壁，之後又推我，然後又拿
      槍去推王金昇。被告拿槍出來說他已經叫好人，要輸贏就
      來。我看到被告拿槍出來會害怕，我跟王玉襌就去報警。
      我是怕被告會拿槍打我們。我是在被告住處門口外面打電
      話報警，王玉襌把她的電話直接拿給我，叫我報警，後來
      打完電話就再進去被告之屋子裡，在被告的屋內等警察來
      。等我和王玉襌進門的時候，有跟被告說已經報警了，被
      告就把槍收起來，一樣收到黑色小包包裡，放在床頭邊，
      警察來的時候，黑色小包包就放在床頭邊。被告把槍拿回
      去放的時候，我們就站在旁邊，黃源和就一直跟我們講說
      「要講就快點講」，一直重複跟我們講說「要輸贏就來」
      。黃源和是對我們全部的人講「要輸贏就來」，不是只有
      針對王玉襌。在99年6 月23日之前，王金昇曾經聯絡我一
      起至被告住處，由我騎車載被告至南崁中正公園。當時王
      金昇到公園是為了要喬事情。因為被告視線不良，不方便
      騎車，所以請我載他過去。到達該公園時，被告有拿出黑
      色小包包，並對王金昇宣稱裡面有槍，然後王金昇才告訴
      我及王玉襌；該黑色小包包與前開之黑色小包包一模一樣
      。後來被告該黑色小包包交給王金昇，拿給王金昇時，王
      金昇之事情還未喬好。當天我去時，與被告在飲料店吃東
      西，並沒有幫王金昇喬事情等語（見原審卷第77頁背面至
      第88頁正面、第90頁正面至第91頁正面）。
（二）警察據報到場處理後，旋於是日之19時30分起至40分止，
      在被告前開租屋處扣得如附表一至附表四所示之物，且彈
      匣內已有裝填子彈等情，除有同意搜索證明書、搜索扣押
      筆錄、扣押物品目錄表、扣案物照片在卷可稽外（見偵卷
      第28頁至第32頁、第43頁），復有前開之扣案物足資佐證
      。而系爭槍彈，經送內政部警政署刑事警察局鑑驗結果，
      認附表一所示槍枝1 枝（含彈匣1 個，槍枝管制編號：00
      00000000號），係由仿BERETTA 廠92FS型半自動手槍製造
      之槍枝，換裝土造金屬槍管而成之改造手槍，擊發功能正
      常，可供擊發適用子彈使用，認具殺傷力；附表二所示子
      彈3 顆，認均係非制式子彈，由金屬彈殼組合直徑8.5 ±
      0.5mm 金屬彈頭而成，經全部試射，均可擊發，認具殺傷
      力，此有內政部警政署刑事警察局99年7 月16日刑鑑字第
      0990 091216 號鑑驗書、99年11月29日刑鑑字第09901603
      62號函在卷可稽（見偵卷第95頁至第98頁、原審卷第18頁
      ），顯見系爭槍彈均具殺傷力無訛。
（三）細譯王金昇、王玉襌、郭傑琳等人之前開供述內容，有關
      被告於99年4 月中旬時，確已持有系爭槍彈，並裝置在黑
      色包包內攜至南崁中正路之某公園，以備不時之需。99年
      6 月23日19時許，為了被告曾放話王玉襌和郭傑琳不能到
      林怡慧之檳榔攤，否則就要砸毀該檳榔攤；王金昇、王玉
      襌、郭傑琳遂於99年6 月23日19時許，前往被告之前開租
      屋處，欲與其理論。嗣王金昇、王玉襌、郭傑琳抵達上址
      ，被告開門讓3 人進入屋內後，竟取出系爭槍彈指向王金
      昇、王玉襌、郭傑琳3 人，並質問其等是否要「輸贏」。
      嗣王玉襌、郭傑琳見狀，乃趁隙離開至被告租屋處門口，
      由郭傑琳持王玉襌之手機報案等情，乃係其等3 人所供述
      一致之事實。被告雖自原審審理迄今，均供稱：我與王玉
      襌發生糾紛。王玉襌曾偷走我的機車不還我，經我報案，
      他被抓到後有被判拘役50日等語（見原審99年度審訴字第
      2222號卷第44頁正面、本院卷第62頁背面），然並未敘及
      王金昇與郭傑琳與其有何怨隙；此外，苟依被告所述，王
      金昇於當兵前之99年4 月底時，曾將前開黑色包包寄放在
      其租屋處之床底下，而於99年6 月23日至其租屋處拿回時
      ，尚與被告併坐在床邊等情（見本院卷第62頁背面、第63
      頁正面），被告與王金昇間應無任何糾紛與仇隙，則王金
      昇與郭傑琳又何需與王玉襌為前開相同意旨之供述，以此
      虛編事實故意陷害被告？是被告供稱有關王玉襌竊取其機
      車被判刑乙情，尚無法以此否認王金昇、王玉襌、郭傑琳
      前開供述之憑信性。
（四）王金昇自警詢迄至原審審理時，就其曾於99年4 月中旬某
      日起1 星期，受被告之委託而藏放前開裝置有系爭槍彈及
      擦槍工具之黑色包包等情，均始終坦承不諱；又系爭槍彈
      乃係於99年6 月23日在被告前開租屋處為警查獲，而王金
      昇於本案查獲前之99年4 月中旬某日起1 星期內曾受被告
      委託藏放系爭槍彈之事實，倘非王金昇自警詢以還自承在
      卷，實無從查悉，顯見王金昇就其所涉犯之未經許可寄藏
      系爭槍彈之犯行，並無規避或推卸刑責之意甚明。況且，
      系爭槍彈因王玉襌要郭傑琳撥打電話報警，始經警到場查
      獲，是警察查獲被告涉犯持有系爭槍彈罪嫌，顯非因王金
      昇之供述而來，王金昇亦無法因杜撰系爭槍彈來源為被告
      ，而享有減輕刑度利益之可能。是以，王金昇殊無杜撰系
      爭槍彈均為被告所有，使自己本身徒增偽證罪風險，且無
      益於解免本身刑責之虛情，以此損人不利己之情節恣意誣
      攀被告之動機及必要。
（五）被告固辯稱其於99年4 月中旬某日，確有前往桃園縣南崁
      中正路某公園，惟並未攜帶以前開黑色包包所盛裝之系爭
      槍彈及擦槍工具前往該處欲出借與王金昇，當時是王金昇
      載郭傑琳來找我，說我身體不好，出去走一走，那邊是南
      崁哪裡我也不知道，對面剛好是蛋糕店，我買了兩塊蛋糕
      還有飲料。我到該公園時，並沒有幫忙王金昇跟人家談事
      情，只有坐在那裡吃蛋糕、喝飲料云云（見原審卷第92頁
      正面）；然而，依據被告所述，被告於99年間出監後，即
      因長年之糖尿病需長期注射胰島素，又因視力障礙約僅有
      0.1 之視力而領有殘障手冊，又曾因車禍頸椎接受手術，
      且心臟疾病而裝有7 支支架，行動上相當不便（見本院卷
      第27頁，被告上訴理由狀第2 頁），可見被告身體孱弱、
      健康狀況甚差。而王金昇於99年4 月中旬某日前往桃園縣
      南崁中正路某公園之目的既係與他人談判喬事情，衡諸常
      情，王金昇縱為被告之健康著想，而欲在當晚帶同被告外
      出散步，其大可在談判開始前或談判結束後，復行前往被
      告住處帶同被告外出即可，殊無需要一併帶同被告前往談
      判現場，卻因需處理談判事宜，而將身體健康欠佳之被告
      置放一旁而不顧，任令被告自行在旁苦苦等待談判結束之
      必要。堪認被告前開所辯，顯悖常情，殊無足採。況且，
      被告之身體狀況極差，其以羸弱之身軀出現於談判現場，
      非僅無助於王金昇之談判，反易使王金昇於忙於談判之際
      ，尚且需兼顧被告之身體狀況，而成王金昇談判之累贅。
      而王金昇當日另有其他友人到場助陣，是談判過程殊無被
      告參與之必要。是以，王金昇要被告至談判現場幫忙，其
      意顯非在仗恃被告身強體狀之人力，而係欲借重被告所有
      之其他有利談判資源甚明。準此，益徵王金昇因與他人發
      生糾紛需要談判，故要求被告至談判現場幫忙，其目的係
      在向被告借用系爭槍彈以助談判，堪以認定。被告前揭所
      辯，顯均係飾卸之詞，殊無足採。
（六）當警察查獲裝有系爭槍彈之黑色包包時，被告係坐在床邊
      ，而該黑色包包即放置在被告之右手邊等情，業為被告所
      自承（見本院卷第63頁正面）。苟如被告所言，系爭槍彈
      確為王金昇所有，則被告聽聞王玉襌業已報警之際，僅需
      將前開物品悉數交還王金昇處理即可，甚或可於歸還物品
      後即將王金昇等人逐出前開租屋處，以免橫生事端，豈有
      尚須將該槍枝再以黑色包包內之白布包裹完妥，並放回該
      黑色包包內藏置，嗣並將該放有系爭槍彈及擦槍工具之黑
      色包包放置於身邊，致生瓜田李下之嫌？況且，系爭槍彈
      係因王玉襌要郭傑琳打電話報警查獲，而王玉襌又為王金
      昇之胞姐，此據王玉襌陳明在卷（見偵卷第89頁），衡諸
      一般經驗法則，王玉襌在要求郭傑琳報案之時，豈有僅為
      誣陷被告，即甘冒警察到場查明，恐會發覺系爭槍彈實為
      其胞弟王金昇所有，使王金昇持有系爭槍彈之犯行因而曝
      光，致王金昇因此罹於刑責之風險，而貿然報警處理之可
      能？足證系爭槍彈確為被告所有，非為王金昇所有，至為
      明確。
（七）承上所述，被告之身體固已相當孱弱，健康狀況甚差；然
      被告並非已係手無縛雞之力，此可從被告於本院審理時，
      尚可雙手捧著系爭槍彈答稱系爭槍彈重約1 斤等語（見本
      院卷第64頁正面），益證被告仍有支配系爭槍彈之能力。
      況且，王金昇、王玉襌、郭傑琳分別為19歲至20歲之青年
      ，四肢健全、身強體健，其等之身體狀況顯較被告優異。
      王金昇、王玉襌、郭傑琳等人於被告之前開租屋處，既有
      人數及體能上之優勢，則以被告之身體狀況，已有多重之
      疾病，縱使被告仍有支配系爭槍彈之能力，倘非藉助外力
      或工具，殊無可能徒以出言恫嚇之方式，即使王玉襌、郭
      傑琳2 名年輕力壯之青年心生畏懼，而奪門外出打電話報
      警。足見被告確有在前開時、地，拿取放置在床頭、藏有
      系爭槍彈之黑色包包，並取出已將子彈裝填在彈匣內、且
      該彈匣已放置在前開槍枝內，旋即以該裝有子彈之槍枝指
      向王金昇、王玉襌、郭傑琳3 人，並質問其等是否要「輸
      贏」，以此等加害生命、身體之言語、動作恫嚇王玉襌、
      郭傑琳，而使王玉襌、郭傑琳心生畏懼，而致生危害於安
      全甚明。
（八）王金昇就系爭槍彈為何人所有乙節，雖於99年6 月24日檢
      察官偵查時改稱：「槍、彈是我的，我於警詢中說是黃源
      和所有，是因為事涉槍枝，我害怕。槍、彈是從我父親那
      裡來的，98年9 月底，我父親黃萬全叫我去樹林的家，拿
      1 個包包給我，叫我拿回去，我沒有當場打開。隔天我知
      道我父親死亡後，我才把包包打開，發現裡面有槍、彈、
      擦槍工具，我一直放在戶籍地家裡。後來因為我要去當兵
      ，就和黃源和說借放他那邊，他說好。我沒有說裡面是什
      麼東西，也沒有打開給他看。」云云（見偵卷第55頁）。
      然王金昇前開之供稱，經核與其99年6 月24日甫為警查獲
      後之警詢時供稱：系爭槍彈為被告所有等語（見偵卷第20
      頁，嗣於99年8 月5 日檢察官偵查時、原審審理時，均堅
      系爭槍彈確為被告所有無誤。究竟王金昇為何會於99年6
      月24日檢察官偵查時為前開之供述？關乎此，王金昇於99
      年8 月5 日檢察官偵查時證稱：「因為查獲當天我們在警
      局做完筆錄後，黃源和私下拜託我將槍枝跟子彈扛下來，
      所以我在內勤時才會說謊騙檢察官。」等語（見偵卷第88
      頁）；復於原審行準備程序時供稱：「黃源和叫我承認，
      如果我把這個罪扛起來，黃源和說會幫我交保，因為我拿
      不出交保金，所以在地檢署內勤的時候才會承認手槍、子
      彈是我的，後來翻供是因為黃源和當初說要幫我請律師，
      後來沒有，我才會翻供。當時交保是1 萬元。」等語（見
      原審99年度審訴字第2222號卷第48頁正面）；繼於原審審
      理時證稱：在警察局的時候，本來被告都不理我，後來他
      突然在警局跟我說「我教你講，這樣罪會比較輕，我幫你
      付交保費」，然後他就跟我講講講，我就說好。當天的交
      保金是1 萬元，是黃源和幫我交保的，我不認識王錦鏞。
      等語（見原審卷第54頁背面、第57頁正面、背面、第60頁
      正面、背面）。次查，被告與王金昇為警查獲後，於99年
      6 月24日經檢察官分別諭知交保1 萬元後釋放，而王金昇
      之具保人王錦鏞為被告之姊夫，且係由被告代王金昇聯絡
      ，而王錦鏞與王金昇間則素不相識，此據被告於原審審理
      供承在卷（見原審卷第66頁正面），顯見王金昇證稱其交
      保金係由被告代為籌措乙節，堪認與事實相符。是以，苟
      系爭槍彈確為王金昇所有，而被告於警詢時既已遭王金昇
      誣陷，竟仍不計前嫌，只要王金昇願意吐實，即願意為王
      金昇籌措交保金，且於王金昇在檢察官偵查時自承系爭槍
      彈均屬其所有之後，被告亦確實請其姊夫王錦鏞為王金昇
      出具保證金1 萬元，則被告實係有恩於王金昇；衡情王金
      昇豈有罔顧恩情、貪得無厭，而在被告已為其籌措保證金
      ，惟未進一步為其選任辯護人之情形下，即過河拆橋，而
      於99年8 月5 日檢察官偵查、原審準備程序及審理時，無
      視其持有系爭槍彈之事實，恐有遭被告指證歷歷而仍無從
      脫免刑責之可能，即迭次甘冒偽證罪之風險，杜撰系爭槍
      彈均屬被告所有之虛情，以此誣陷被告之理。準此，益徵
      王金昇於99年8 月5 日檢察官偵查時、原審審理時之證述
      ，堪信為真實；王金昇於99年6 月24日檢察官偵查時之證
      稱，乃為迴護被告之詞，不足採信。
（九）王玉襌於原審審理時雖曾證稱：案發當天，被告開門就拿
      槍指著我們，我們站在門檻那邊，被告就拿槍出來對著我
      們說「現在是怎樣，要輸贏嗎？」我們也沒辦法走，只好
      進去。被告就拿著槍一直比，我們就進去，那時候不敢走
      ，因為他拿東西云云（見原審卷第66頁背面、第67頁正面
      ）；然查，王金昇、王玉襌、郭傑琳前於警詢時，固均證
      稱：案發當日係遭被告持槍強押進入其住處云云（見偵卷
      第20頁、第25頁、第27頁）；惟王金昇、郭傑琳嗣於檢察
      官偵查時均坦承：警詢中係因被告要求王金昇將持有系爭
      槍彈之刑責扛下，其等心生不滿，始為該不實指證等語（
      見偵卷第87頁、第90頁）；而王玉襌於檢察官偵查時，亦
      證稱：我是進去被告租屋處裡面，才發現被告手上有槍。
      被告並不是一邊拿槍一邊威脅我們進屋等語（見偵卷第91
      頁），核與王金昇、郭傑琳前開之供稱相符，足認被告於
      99年6 月23日19時許，在王金昇、王玉襌、郭傑琳等人進
      入其前開租屋處後，始持槍指向其等3 人並出言恐嚇等情
      至明，王玉襌前開證稱，顯與事實不符，不足採信。
（十）王金昇於原審審理時曾證稱：案發當時王玉襌、郭傑琳跑
      出去，是因為郭傑琳的電話響了云云（見原審卷第59 頁
      背面）。惟查，王玉襌、郭傑琳於原審審理時，均證稱其
      係因見被告黃源和取出槍枝並出言恫嚇，始心感害怕而外
      出報警等語明確（見原審卷第72頁背面、第78頁背面），
      並未提及過程中郭傑琳之行動電話有何來電響鈴之情。是
      以，王金昇前開之證述，顯與實際報案者之王玉襌、郭傑
      琳所述不相符合，應以王玉襌、郭傑琳前開之證述，較為
      可採，王金昇前開證述，容有誤記，不足採信。
（十一）王金昇雖於原審審理時證稱：99年4 月到南崁拿到系爭
        槍彈之前1 年多，被告即曾在車上拿出該槍枝給我看等
        語（見原審卷第54頁背面），而王玉襌亦證稱：曾在被
        告之前內壢高橋住處見過被告所持有之槍枝等語（見原
        審卷第69頁背面、第70頁正面、背面、第71頁背面）。
        然參之王金昇、王玉襌之證述，其等僅係於該段時間目
        擊被告曾持有槍枝，與王金昇於99年4 月中旬之1 個星
        期，曾受被告之委託藏放系爭槍枝，且有將黑色包包打
        開查看，確認該黑色包包內共放有1 把槍、3 顆子彈及
        擦槍工具，實際有接觸、保管系爭槍彈等情（見原審卷
        第54頁正面），有所不同；則王金昇、王玉襌前開所目
        擊之槍枝是否即為系爭槍彈，尚乏證據證明。況且，被
        告因他案經法院判決確定，於97年11月20日入監執行，
        直至99年1 月20日始執行完畢出監，有本院被告前案紀
        錄表在卷可稽，而持槍者為因應長期入監執行，往往會
        處理其所持有之槍枝，而失去對該槍枝之支配管理之情
        ，亦非難以想像，自無法僅以王金昇、王玉襌前開之證
        述，在無其他證據證明之下，即認其等所證述之槍枝即
        為系爭槍彈。基此，本件並無其他證據足以證明被告於
        97年11月20日入監執行前即已持有系爭槍彈，則被告持
        有系爭槍彈之時間，應係在其99年1 月20日執行完畢出
        監後，至4 月中旬與王金昇、郭傑琳一起至桃園縣南崁
        中正路某公園前間之某日甚明。
（十二）綜上所述，被告以其身體狀況甚差，病痛纏身而經常出
        入醫院，至99年4 月中詢，出獄不過3 月為由，否認前
        開犯行，並為前開之辯解，顯係卸責之詞，不足採信。
        本件事證明確，被告持有系爭槍彈、恐嚇危害安全犯行
        ，堪以認定。又本件事證既已臻明確，被告上訴主張調
        閱其就醫之病歷資料，經核已無必要；復聲請傳喚王金
        昇、王玉襌等人到庭當面對質，因王金昇、王玉襌已於
        原審審理時到庭接受被告之辯護人交互詰問，是被告此
        部分之聲請，亦無必要，附此敘明。
三、論罪之理由：
（一）核被告所為，係犯槍砲彈藥刀械管制條例第8 條第4 項未
      經許可持有可發射子彈具有殺傷力之改造手槍罪、同法第
      12條第4 項未經許可持有子彈罪、刑法第305 條之恐嚇危
      害安全罪。
（二）被告就王金昇於99年4 月中旬某日起1 星期內，為其持有
      系爭槍彈之行為，有犯意之聯絡及行為之分擔，為共同正
      犯。
（三）被告以1 行為同時持有具有殺傷力之改造手槍、子彈，而
      同時觸犯未經許可持有可發射子彈具有殺傷力之改造手槍
      罪及未經許可持有子彈罪2 罪名，為想像競合犯，應依刑
      法第55條之規定，從一重之未經許可持有可發射子彈具有
      殺傷力之改造手槍罪處斷。
（四）被告以前開之恐嚇行為，恐嚇王玉襌、郭傑琳，使其2 人
      心生畏懼而致生危害於安全，顯係以1 恐嚇行為而同時侵
      害王玉襌、郭傑琳之個人安全法益，為想像競合犯，依刑
      法第55條之規定，從一重以1 恐嚇危害安全罪處斷。
（五）被告所犯未經許可持有可發射子彈具有殺傷力之改造手槍
      罪、恐嚇危害安全罪2 罪，犯意個別、行為互殊，應予分
      論併罰。
（六）被告已有如事實欄所載已執行完畢之前科記錄，有本院被
      告前案紀錄表在卷可稽，其於有期徒刑執行完畢後，5 年
      之內故意再犯本件有期徒刑以上各罪，核屬累犯，均應依
      刑法第47條第1 項之規定，分別加重其刑。
四、不另為無罪諭知部分：
（一）公訴意旨略以：被告於99年6 月23日，因細故與王玉襌、
      王金昇產生嫌隙，王玉襌即與王金昇、郭傑琳等人一同前
      往被告之前開租屋處向其興師問罪。迨王玉襌等人進入屋
      內後，與被告發生爭執，詎被告竟基於恐嚇之犯意，手持
      系爭槍彈，向王金昇嚇稱：「現在是怎樣，是不是要輸贏
      」等語，而以加害於生命、身體之事，使王金昇心生畏懼
      ，致生危害於安全。因認被告就王金昇部分，尚涉犯刑法
      第305條之恐嚇危害安全罪等語。
（二）經查，參諸王金昇於原審審理時證稱：被告拿槍對著我時
      ，我完全都不怕。我當時亦不擔心會遭被告開槍等語（見
      原審卷第56頁正面、背面、第60頁正面）；且揆諸全卷，
      王金昇均未曾證稱其在前開時、地，有何因被告持系爭槍
      彈，並質問是否要「輸贏」等語時，有何心生懼怕之情。
      此外，當被告自前開黑色包包取出系爭槍彈時，王金昇尚
      與被告坐在床邊等情，亦據王金昇於本院審理時證稱明確
      （見原審卷第63頁正面），則以王金昇與被告間之互動而
      言，客觀上亦難認王金昇有何心生畏懼之具體表現。是以
      ，殊難認被告前開所為，有使王金昇心生畏懼，致生危害
      於安全之情事，自與恐嚇危害安全罪之構成要件有間，無
      從以該罪相繩。綜上，檢察官所提出之證據尚無法證明被
      告就此部分有何恐嚇危害安全之犯行。此外，本院遍查本
      件相關卷證資料，亦無其他積極證據足資證明被告確有檢
      察官所指之上開犯行，核屬不能證明被告犯罪，本應為被
      告無罪之諭知，惟檢察官認此部分與前開論罪科刑之恐嚇
      危害安全犯行部分，具有想像競合犯之裁判上一罪關係，
      爰不另為無罪之諭知。
五、原審據以論罪科刑，固非無見；惟查：
（一）原審於100 年3 月18日審理時，原陪席法官汪曉君臨時有
      要事需先行離庭，故改為吳宗航法官陪席參與合議審理，
      而原審審判長亦當庭諭知更新審理程序（見原審卷第91頁
      背面），則參與原審審理之陪席法官應為吳宗航法官；乃
      原審判決書卻仍記載為陪席法官汪曉君，原審判決已有法
      院組織不合法之違法。
（二）扣案之子彈共有3 顆，送請內政部警政署刑事警察局鑑定
      時，已均試射完畢，有內政部警政署刑事警察局99年7 月
      16日刑鑑字第0990091216號鑑驗書、99年11月29日刑鑑字
      第0990160362號函在卷可稽（已如前述），顯見前開經試
      射後之子彈，不再具有子彈功能，已非違禁物，不應併予
      宣告沒收。乃原審卻於主文欄宣告沒收子彈2 顆，容有違
      誤。
（三）原審判決據上論斷欄漏引「刑法施行法第1 條之1 第1 項
      、第2 項前段」，致刑法第305 條所規定罰金刑之貨幣單
      位由銀元改為新臺幣，且原來罰金刑自95年7 月1 日刑法
      修正施行後，應就其數額提高為30倍等情，失所依據，而
      有缺失。
（四）基上，被告否認犯罪，仍執陳詞提起上訴，固無理由；惟
      原審判決既有前述可議之處，即屬無從維持，應由本院撤
      銷改判。
六、爰審酌具有殺傷力之系爭槍單係屬高度危險之物品，被告無
    視法律禁令而持有系爭槍彈，嚴重危及他人之身體、生命安
    全，影響社會治安；尤有甚者，被告更持系爭槍彈作為恐嚇
    王玉襌、郭傑琳之工具，足認被告惡性甚鉅，並酌以被告之
    犯罪動機、目的、手段、素行，犯罪後仍然矢口否認等一切
    情狀，分別量處如主文所示之刑，復就宣告之罰金刑部分諭
    知易服勞役之折算標準，並就就所宣告有期徒刑部分定其應
    執行之刑。
七、扣案物沒收之說明：
（一）扣案之如附表一所示槍枝1 枝，具有殺傷力，已如前述，
      核屬違禁物，應依刑法第38條第1 項第1 款規定，於被告
      所犯未經許可持有可發射子彈具有殺傷力之改造手槍罪所
      宣告之主刑項下諭知沒收。至如附表二所示子彈3 顆，均
      經試射擊發，而不再具有子彈功能，已非違禁物，爰不併
      予宣告沒收（最高法院94年臺上字第3195號判決意旨參照
      ）。
（二）扣案之如附表一所示槍枝1 枝，為被告所有，已如前述，
      且為供被告犯恐嚇危害安全犯行所用之物，爰依刑法第38
      條第1 項第2 款之規定，於被告所犯恐嚇危害安全罪所宣
      告之主刑項下諭知沒收。至如附表二所示之子彈3 顆，業
      經全部試射擊發，剩餘彈頭、彈殼已失其子彈之功能，該
      驗餘子彈之殘餘物亦已非被告用以對王玉襌、郭傑琳施以
      恐嚇時所用之物，因認無沒收之必要，爰不併予宣告沒收
      。
（三）扣案之如附表三所示黑色包包1 個，係用以放置如附表一
      、附表二所示系爭槍彈，以便攜帶、持有之物品，而屬供
      被告犯本件未經許可持有可發射子彈具有殺傷力之改造手
      槍罪、未經許可持有子彈罪所用之物。又上開物品核屬被
      告所有，已如前述，爰依刑法第38條第1 項第2 款之規定
      ，於被告所犯未經許可持有可發射子彈具有殺傷力之改造
      手槍罪所宣告之主刑項下諭知沒收。
（四）扣案之如附表四所示擦槍工具1 組，僅係用以擦拭、保養
      槍枝之工具，而非有助於實現持有行為之事實上支配管領
      力所用之物，是非屬供被告犯本件未經許可持有可發射子
      彈具有殺傷力之改造手槍罪之物，自不併予宣告沒收。
據上論斷，應依刑事訴訟法第369 條第1 項前段、第364 條、第
299 條第1 項前段，槍砲彈藥刀械管制條例第8 條第4 項、第12
條第4 項，刑法第11條前段、第28條、第305 條、第55條、第51
條第5 款、第47條第1 項、第42條第3 項、第38條第1 項第1 款
、第2 款，刑法施行法第1 條之1 第1 項、第2 項前段，判決如
主文。
本案經檢察官侯名皇到庭執行職務。
中    華    民    國   100    年    10    月    27    日
                  刑事第九庭  審判長法  官  陳貽男
                                    法  官  劉興浪
                                    法  官  蔡守訓
以上正本證明與原本無異。
槍砲彈藥刀械管制條例（持有系爭槍彈）部分，如不服本判決，
應於收受送達後十日內向本院提出上訴書狀，其未敘述上訴之理
由者並得於提起上訴後十日內向本院補提理由書（均須按他造當
事人之人數附繕本）。「切勿逕送上級法院」。
刑法第305條恐嚇危害安全罪部分，不得上訴。
                                    書記官  許俊鴻
中    華    民    國   100    年    10    月    27    日
附錄本案論罪科刑法條：
槍砲彈藥刀械管制條例第8條
未經許可，製造、販賣或運輸鋼筆槍、瓦斯槍、麻醉槍、獵槍、
空氣槍或第 4 條第 1 項第 1 款所定其他可發射金屬或子彈具
有殺傷力之各式槍砲者，處無期徒刑或 5 年以上有期徒刑，併
科新臺幣 1 千萬元以下罰金。
未經許可，轉讓、出租或出借前項所列槍枝者，處 5 年以上有
期徒刑，併科新臺幣 1 千萬元以下罰金。
意圖供自己或他人犯罪之用，而犯前二項之罪者，處無期徒刑或
7 年以上有期徒刑，併科新臺幣 1 千萬元以下罰金。
未經許可，持有、寄藏或意圖販賣而陳列第 1 項所列槍枝者，
處 3 年以上 10 年以下有期徒刑，併科新臺幣 7 百萬元以下罰
金。
第 1 項至第 3 項之未遂犯罰之。
犯第 1 項、第 2 項或第 4 項有關空氣槍之罪，其情節輕微者
，得減輕其刑。
槍砲彈藥刀械管制條例第12條
未經許可，製造、販賣或運輸子彈者，處 1 年以上 7 年以下有
期徒刑，併科新台幣 500 萬元以下罰金。
未經許可，轉讓、出租或出借子彈者，處 6 月以上 5 年以下有
期徒刑，併科新台幣 300 萬元以下罰金。
意圖供自己或他人犯罪之用，而犯前二項之罪者，處 3 年以上
10 年以下有期徒刑，併科新台幣 700 萬元以下罰金。
未經許可，持有、寄藏或意圖販賣而陳列子彈者，處 5 年以下
有期徒刑，併科新台幣 300 萬元以下罰金。
第 1 項至第 3 項之未遂犯罰之。
中華民國刑法第305條
（恐嚇危害安全罪）
以加害生命、身體、自由、名譽、財產之事，恐嚇他人致生危害
於安全者，處 2 年以下有期徒刑、拘役或 3 百元以下罰金。
附表一：
┌──┬────────────┬───┬──────┐
│編號│扣案物                  │ 數量 │鑑定結果    │
├──┼────────────┼───┼──────┤
│ 一 │仿BERETTA廠92FS型半自動 │1 枝（│擊發功能正常│
│    │手槍製造之槍枝，換裝土造│含彈匣│，可供擊發適│
│    │金屬槍管而成之改造手槍（│1個） │用子彈使用，│
│    │槍枝管制編號：0000000000│      │認具殺傷力。│
│    │號）                    │      │            │
└──┴────────────┴───┴──────┘
附表二：
┌──┬───────┬───┬──────┬────┐
│編號│扣案物        │ 數量 │鑑定結果    │附註    │
├──┼───────┼───┼──────┼────┤
│ 一 │由金屬彈殼組合│3 顆  │共扣有3 顆，│經試射後│
│    │直徑8.5 ±0.5m│      │經全部試射，│之子彈，│
│    │m 金屬彈頭而成│      │可擊發，認具│不再具有│
│    │之非制式子彈  │      │殺傷力。    │子彈功能│
│    │              │      │            │，已非違│
│    │              │      │            │禁物，均│
│    │              │      │            │不予宣告│
│    │              │      │            │沒收。  │
└──┴───────┴───┴──────┴────┘
附表三：
┌──┬───────┬───┬───────────┐
│編號│扣案物        │數量  │附註                  │
├──┼───────┼───┼───────────┤
│ 一 │黑色包包      │1 個  │被告所有，供其犯本件持│
│    │              │      │有系爭槍彈所用之物。  │
└──┴───────┴───┴───────────┘
附表四：
┌──┬───────┬───┬───────────┐
│編號│扣案物        │數量  │附註                  │
├──┼───────┼───┼───────────┤
│ 一 │擦槍工具      │1 組  │被告黃源和所有用以擦拭│
│    │              │      │、保養槍枝之工具。    │
└──┴───────┴───┴───────────┘